【裁判字號】    90,易,172
【裁判日期】    900418
【裁判案由】    違反家庭暴力防治法
【裁判全文】
臺灣基隆地方法院刑事判決                            九十年度易字第一七二號
    公  訴  人  臺灣基隆地方法院檢察署檢察官
    被      告  甲○○
右列被告因違反家庭暴力防治法案件，經檢察官提起公訴（九十年度偵字第八二號）
，本院判決如左：
    主  文
甲○○連續違反法院依家庭暴力防治法第十三條所為命遷出住居所及遠離住居所之裁
定，處有期徒刑肆月，如易科罰金，以參佰元折算壹日。
    事  實
一、甲○○與乙○○為夫妻關係，其二人間具有家庭暴力防治法第三條第一款所定之
    家庭成員關係。甲○○因於民國（下同）八十九年七月六日二十一時二十分許，
    在基隆市○○○路一七五巷二十之一號住處，毆打乙○○成傷，由基隆市警察局
    第四分局向本院聲請核發民事保護令，經本院於八十九年八月十七日以八十九年
    度家護字第八四號民事通常保護令裁定命甲○○不得對乙○○實施身體或精神上
    不法侵害之行為，不得直接或間接對於乙○○為騷擾、通話、通信等聯絡行為，
    並應遷出乙○○前揭之住居所，將全部鑰匙交付乙○○，至少應遠離乙○○前開
    住居所及乙○○位於基隆市○○街八三號之工作場所至少十公尺，該民事保護令
    之有效期間為一年。甲○○於接獲該民事保護令後，明知該民事保護令之內容，
    竟仍基於違反該民事保護令之概括犯意，僅將所持有之前揭住處鑰匙一部分交付
    予基隆市警察局第四分局大武崙派出所警員，自己則保留一付，並基於同前之概
    括犯意，在前開保護令命其遷出前開住處並應遠離至少十公尺，已不得任意進出
    之情形下，仍於八十九年十月間某日，未經乙○○許可，以所保留之鑰匙開門後
    ，無故侵入基隆市○○○路一七五巷二十之一號之住處（侵入住宅部分未經告訴
    ），乙○○因畏懼遭甲○○報復不敢報警，而於同年十一月中旬，趁甲○○外出
    之際，搬離上開住處。嗣乙○○因考慮小孩上學之方便，欲搬回前開住處居住，
    遂於同年十二月二十七日至大武崙派出所報案，請警員陪同回家，而經警於同日
    十一時許，在上開住處當場查獲甲○○居住其內。
二、案經基隆市警察局第四分局移送台灣基隆地方法院檢察署檢察官偵查起訴。
    理  由
一、訊據被告甲○○固坦承有返回前開住處居住之事實，惟辯稱：伊在得知民事保護
    令內容後，即將所持有之鑰匙交給乙○○，後來是乙○○在八十九年十月中旬打
    電話叫伊回家幫忙照顧小孩，且家人都要伊回去看小孩，伊回去時，乙○○就拿
    一付鑰匙給伊，伊就在十月中旬搬回家住，結果她在十二月初時離家出走，並把
    三個小孩都帶走云云。惟查，右揭事實，業據被害人乙○○陳明綦詳，並有民事
    保護令一紙在卷可稽，且被害人乙○○若真打電話要被告搬回上開住處居住與照
    顧小孩，被害人乙○○應不致在被告十月間搬回上開住處後，隨即於十一月中旬
    搬離上址，並將三個小孩一併帶走；又被害人曾欲將就讀大武崙國小之小孩戶籍
    遷出基隆市○○○路一七五巷二十之一號，惟遭被告拒絕等情，業經被害人乙○
    ○陳明在卷，復為被告所自承，是被害人若欲與被告言歸於好，打電話要被告搬
    回前開住處，被害人怎會想要將小孩戶籍遷出上開住處，而影響小孩之就學？另
    證人廖瑪琍亦證稱：「：：：去年（指八十九年）有一天，我打電話予甲○○，
    勸他不要打陳（指乙○○），結果稍後他就到我家聊天，我問他想不想看孩子，
    他說想看，但說法院禁止他接近家裡：：：後來我陪他回去時，陳及小孩都在，
    但陳當時並沒有講任何話，後來我就和李一起離開了。只是後來我有聽陳說，後
    來李又有跑回家去一趟：：：之後在去年有一天，陳開車來載我，我看她車上放
    了一大堆衣服，我問她怎麼回事，他說因為甲○○搬回去住，所以她趁李外出工
    作時，她去把東西搬出來，我問她要住哪，她說只好睡車上，我就要她來我家住
    ，而她不肯，說怕給我惹麻煩。當時陳是向我說，甲○○是自己跑回來住的，所
    以她只好搬出來」等語，以證人廖瑪琍與被告暨被害人均有交誼之情形下，應無
    偏坦一方之虞，益徵被告甲○○應非在被害人乙○○要求下返回前開住處居住，
    且所持有之鑰匙一付亦非被害人所交付，而係其自行保留甚明。是被告上開所辯
    ，要屬飾卸之詞，委無可採，事證明確，犯行洵堪認定。
二、查被害人乙○○係被告甲○○之妻，業據被告自承在卷，自屬家庭之成員。核被
    告所為，係犯家庭暴力防治法第五十條第三、四款之違反保護令罪。被告先後二
    次違反保護令之犯行，時間緊接，所犯構成要件復相同，顯係基於概括犯意為之
    ，應依連續犯之規定以一罪論，並加重其刑。又被告業經本院核發民事保護令命
    其遷出被害人住居所，則其無故遷回被害人上開住居所居住之行為，雖同時侵害
    被害人居住安全安寧而觸犯刑法第三百零六條第一項之無故侵入住宅罪嫌，惟查
    該罪依刑法第三百零八條第一項規定，須告訴乃論，此部分既未據被害人乙○○
    合法告訴，本應依刑事訴訟法第三百零三條第三款規定諭知不受理，然公訴意旨
    認此部分與前開違反保護令認定有罪部分，具有裁判上一罪之想像競合犯關係，
    爰不另為不受理諭知，併予敘明。爰審酌被告明知民事保護令內容仍予違反，犯
    行匪淺，惟係念及被害人甫生產，欲返家看顧初生之子暨與被害人之關係、所生
    之危害及犯後知所悔悟，並表示願在不違反保護令規定下，與被害人進行良性溝
    通之態度等一切情狀，量處如主文所示之刑，並諭知易科罰金之折算標準。
據上論斷，應依刑事訴訟法第二百九十九條第一項前段，家庭暴力防治法第五十條第
三款、第四款，刑法第十一條前段、第五十六條、第四十一條第一項，罰金罰鍰提高
標準條例第一條前段、第二條，判決如主文。
本案經檢察官周慶華到庭執行職務。
中        華        民        國    九十      年    四    月    十八    日
                                臺灣基隆地方法院刑事第三庭
                                    法      官  林  玉  珮
右正本證明與原本無異。
對於本件判決如有不服，應於收受送達後十日內，向本院提出上訴書狀，上訴於臺灣
高等法院，並按他造當事人之人數附具繕本。
                                    書  記  官  陳  俊  德
中        華        民        國    九十      年    四    月    二十    日
附錄論罪法條：
家庭暴力防治法五十條第三、四款：
違反法院依第十三條、第十五條所為之下列裁定者，為本法所稱之違反保護令罪，處
三年以下有期徒刑、拘役或科或併科新臺幣十萬元以下罰金：
三、命遷出住居所。
四、遠離住居所、工作場所、學校或其他特定場所。


司法院資訊處製作；財團法人民間司法改革基金會備份。
